臺灣橋頭地方法院刑事裁定
111年度聲判字第12號
聲  請  人  王美美
代 理 人兼
送達代收人  陳崇善律師
被      告  陳詩薇


上列聲請人因被告詐欺案件，不服臺灣高等檢察署高雄檢察分署
檢察長111年度上聲議字第858號駁回再議之處分（原不起訴處分
案號：臺灣橋頭地方檢察署111年度偵字第160號），聲請交付審
判，本院裁定如下：
    主  文
聲請駁回。
    理  由
一、聲請人告訴意旨略以：被告陳詩薇可預見提供帳戶之存摺、
    金融卡及密碼予他人使用，可能遭他人利用做為詐欺取財之
    工具，並藉以掩飾或隱匿他人實施詐欺取財之犯罪所得，竟
    基於幫助他人詐欺取財之不確定故意，於民國110年10月29
    日13時28分許前之某時，將其所申請之中國信託商業銀行帳
    號000-000000000000號帳戶（下稱中信銀行帳戶）資料，提
    供予真實姓名年籍不詳之詐欺集團成員，並依其指示提款，
    而容任該等不法份子使用其金融帳戶。嗣前開詐欺集團成員
    即與其他成員共同意圖為自己不法之所有，於110年9月26日
    起，透過臉書、通訊軟體LINE認識聲請人王美美，自稱為台
    裔英國人「Bingwen Fu」，佯稱在卡達從事建築師之工作，
    因資金調度需要幫忙云云，致聲請人陷於錯誤，於110年10
    月29日下午1時28分許，匯款新臺幣（下同）58萬元至被告
    所有上開中信銀行帳戶內。嗣聲請人察覺有異報警處理；因
    認被告涉犯刑法第30條第1項前段、第339條第1項之幫助詐
    欺取財罪嫌云云。
二、本件聲請交付審判意旨：關於被告所為之行為已經該當詐欺
    罪之構成要件，原檢察官未能將之起訴乃有違誤，依據卷內
    相關資料已經足以證明被告確實有詐欺之犯行，該當於相關
    犯罪之構成要件，懇請依法准許交付審判等語。
三、按聲請人不服上級法院檢察署檢察長認再議為無理由而駁回
    之處分者，得於接受處分書後10日內委任律師提出理由狀，
    向該管第一審法院聲請交付審判。法院認為交付審判之聲請
    不合法或無理由者，應駁回之，刑事訴訟法第258條之1、第
    258之3第2項前段分別定有明文。查聲請人以被告陳詩薇涉
    犯刑法第339條第1項之詐欺取財罪嫌，向臺灣橋頭地方檢察
    署( 下稱橋頭地檢署) 提出告訴，經臺灣橋頭地方檢察署檢
    察官以1111年度偵字第160號為不起訴處分後，聲請人提起
    再議，由臺灣高等檢察署高雄分署( 下稱高等高雄分檢) 檢
    察長於111年5月2日以111年度上聲議字第858號認再議為無
    理由而予以駁回，聲請人於111年5月5日收受前開再議駁回
    處分書後，乃委任律師為代理人，於同年月12日具狀向本院
    聲請交付審判等情，此經本院調取偵查案卷核對無誤，並有
    刑事交付審判聲請狀上之本院收文章所示日期及刑事委任書
    狀各1 份在卷可憑( 見本院聲判卷第1、3頁) ，是聲請人本
    件聲請交付審判合於法定程序要件，先予敘明。
四、次按：
  ㈠刑事訴訟法第258條之1規定聲請人得向法院聲請交付審判，
    係對於「檢察官不起訴或緩起訴裁量權」制衡之一種外部監
    督機制，法院僅就檢察官所為不起訴或緩起訴之處分是否正
    確加以審查，以防止檢察機關濫權；依此立法精神，同法第
    258條第3 項規定法院審查聲請交付審判案件時「得為必要
    之調查」，其調查證據之範圍，自應以偵查中曾顯現之證據
    為限，不可就聲請人新提出之證據再為調查，亦不可蒐集偵
    查卷以外之證據。除認為不起訴處分書所載理由違背經驗法
    則、論理法則或其他證據法則，否則不宜率予裁定交付審判
    。且法院裁定交付審判，即如同檢察官提起公訴使案件進入
    審判程序，是法院裁定交付審判之前提，必須偵查卷內所存
    證據已符合刑事訴訟法第251條第1項所定「足認被告有犯罪
    嫌疑」之檢察官應提起公訴之情形，亦即該案件已經跨越起
    訴門檻；否則，縱或法院對於檢察官所認定之基礎事實有不
    同判斷，但如該案件仍須另行蒐證偵查始能判斷應否交付審
    判者，因交付審判審查制度並無如同再議救濟制度得為發回
    原檢察官續行偵查之設計，法院仍應依同法第258條之3 第2
     項前段規定，以聲請無理由裁定駁回。又法院於審查交付
    審判之聲請有無理由時，除認為告訴人所指摘不利被告之事
    證未經檢察機關詳為調查或斟酌，或不起訴處分書所載理由
    違背經驗法則、論理法則或其他證據法則者外，不宜率予交
    付審判（法院辦理刑事訴訟案件應行注意事項第134項參照
    ）。至上開所謂告訴人所指摘不利被告之事證未經檢察機關
    詳為調查，係指告訴人所提出請求調查之證據，檢察官未予
    調查，且若經調查，即足以動搖原偵查檢察官事實之認定及
    處分之決定，倘調查結果，尚不足以動搖原事實之認定及  
    處分之決定者，仍不能率予交付審判。
  ㈡又按犯罪事實應依證據認定之，無證據不得認定犯罪事實，
    刑事訴訟法第154 條第2 項定有明文。再按犯罪事實之認定
    ，應憑證據，如未能發現相當證據，或證據不足以證明，自
    不能以推測或擬制之方法，以為裁判基礎；而認定不利於被
    告之事實，須依積極證據，苟積極證據不足為不利於被告事
    實之認定時，即應為有利於被告之認定，更不必有何有利之
    證據（最高法院著有40年臺上字第86號、30年上字第816 號
    判例意旨可資參照）；又告訴人之告訴，係以使被告受刑事
    訴追為目的，是其陳述是否與事實相符，仍應調查其他證據
    以資審認，最高法院著有52年臺上字第1300號判例意旨可資
    為參；再者，被害人就其被害事實所為之陳述，係使其所指
    之加害人受刑事訴追為目的，其與加害人即被告在訴訟利害
    關係上，處於相反之地位，故被害人以證人身分就其被害事
    實予以陳述，如其陳述本身無瑕疵可指，且經調查其他必要
    證據結果，足以擔保其陳述內容確與事實相符，固得採為斷
    罪依據，惟若查無其他證據足以審認其所述確與事實相符，
    自難僅以被害人之片面指述，遽為不利於被告之認定（最高
    法院分別著有98年度臺上字第4866號、98年度臺上字第5108
    號判決意旨足資為參）。
五、經查：
  ㈠橋頭地檢署檢察官以111年度偵字第160號偵查終結後略以：⒈
    被告固坦承有申辦上開中信帳戶之事實，惟堅決否認有何上
    揭犯行，辯稱：伊於110年9月間，在IG上認識1位美裔日本
    人，他說要追求我，因為他說要買醫療設備，需要臺灣人的
    帳戶，所以跟我借帳號使用等語。經查，被告前因提供上開
    中信帳戶予他人而涉犯違反洗錢防制法等案件，經該署檢察
    官偵查後，以「觀諸被告所提供Instagram、LINE對話紀錄
    ，從被告與自稱「David Daisuke 」之人對話之內容可知，
    對方係以購買醫療器材而沒有帳號等原因，尋求被告幫助，
    乃請被告協助購買比特幣為由，取信被告，要求被告提供金
    融帳戶，被告因而提供上開中信帳戶，並依指示領款等情，
    此有被告提出之Instagram、LINE對話擷圖附卷可佐，是被
    告辯稱因誤信對方而提供帳戶之情詞，尚屬有據。」等情，
    認被告尚無犯罪嫌疑而為不起訴處分，已有該署檢察官111
    年度偵字第1369號不起訴處分書附卷可佐。⒉又告訴人遭詐
    騙匯入被告上開中信銀行帳戶內之款項，並未被提領乙節，
    亦有中國信託商業銀行111年2月7日中信銀字第11122483903
    0358號函文資料附卷足憑。本件實無具體事證證明被告知悉
    上開中信帳戶係提供予詐騙集團使用之事實，是若以卷內之
    積極證據尚無法為不利被告之推斷，即應本於「事證有疑、利
    於被告」之原則，而為有利於行為人之認定，應認被告上開所
    辯尚非子虛，堪予採信。此外，復查無其他積極證據，足認
    被告有何上開所指犯行，揆諸前揭法律規定及判例意旨，應
    認其罪嫌不足，而為不起訴處分。
　㈡高等高分檢檢察長以111年度上聲議字第858號駁回聲請人再
    議理由略謂：按刑法第339條第1項詐欺罪之成立，必須行為
    人有意圖為自己或第三人不法之所有，而以詐術使人將本人
    或第三人之物交付為要件。卷查，本件被告確係有經由網路
    認識某真實姓名年籍不詳之詐騙集團成員「David Daisuke 
    」之人，而「David Daisuke 」之人確實在對話中以購買醫
    療器材而沒有帳號等原因尋求被告幫助，乃請被告協助購買
    比特幣為由，取信被告，要求被告提供金融帳戶，被告因而
    提供上開中信帳戶，並依指示領款等情，有被告所提之詐騙
    源起及檢附相關聯繫之Instagram、LINE網頁資料可憑，復
    有橋頭地檢署111年度偵字第1369號不起訴處分書可證。顯
    見被告所辯：因為他說要買醫療設備需要臺灣人的帳戶，所
    以跟我借帳號使用等語，尚非杜撰。本件被告既係基於男女
    朋友之信賴及情誼，而順應對方之要求傳送系爭帳戶資料，
    致帳戶遭詐騙集團使用，被告誤信他人傳遞之訊息致帳戶遭
    詐騙集團利用，雖有疏失，惟在查無積極證據足認被告確有
    幫助詐欺之具體情事，尚難僅以聲請人遭詐騙時，將款項匯
    入被告系爭銀行之帳戶，即遽行推認被告在提供該帳戶資料
    予真實姓名年籍不詳之人時，主觀上即有幫助詐欺取財之不
    確定故意，是被告所為核與刑法詐欺罪之構成要件有間。至
    聲請人指訴遭詐騙匯入被告系爭中信帳戶內之款項，雖尚未
    遭提領，但迄今被告並未表示願意無條件返還該款項部分，
    應屬民事糾葛，聲請人可另循民事途徑解決。原檢察官為不
    起訴處分，經核尚無違誤，因認聲請人所提之再議為無理由
    ，而將聲請人再議聲請駁回。
　㈢前開不起訴處分及駁回再議理由暨事證，業經本院調閱前開
    卷證核閱屬實，本件聲請人雖以前述理由聲請交付審判，惟
    查：
　⒈按刑法第339條第1項之詐欺取財罪，乃以行為人意圖為自己
    或第三人不法之所有，以詐術使人將本人或第三人之物交付
    ，故而，刑法上之詐欺取財罪，須行為人施用詐術之行為，
    使被害人陷於錯誤，而為財物交付，行為人或第三人因而取
    得財物，始足當之。查聲請人遭自稱為台裔英國人「Bingwe
    n Fu」之不詳詐欺集團成員透過臉書、通訊軟體LINE認識後
    ，向其佯稱在卡達從事建築師之工作，因資金調度需要幫忙
    云云，致聲請人陷於錯誤，而依「Bingwen Fu」之指示，於
    110年10月29日下午1時28分許，匯款58萬元至被告所有上開
    中信銀行帳戶內等事實，此為聲請人於警詢中陳述甚詳；由
    此可見向聲請人施用前揭詐術之人為自稱為台裔英國人「Bi
    ngwen Fu」之詐欺集團成員乙節，應無疑義。
  ⒉又被告所辯其提供上開中信帳戶之緣由，業經被告提出其與
    自稱「David Daisuke 」間相關通訊聯繫之Instagram、LIN
    E網頁資料以資為佐，而依本案現存卷證資料，尚查無其他
    積極證據足資證明被告除因前述緣由而提供上開中信帳戶供
    「David Daisuke 」之人使用之外，與向聲請人施用前揭詐
    術之犯罪行為人，有何詐欺之犯意聯絡或行為分擔之行為等
    事實；則依罪疑有利被告原則，自無從認定被告涉有聲請人
    所指之詐欺取財犯行。
　⒊再者，觀諸聲請人本案聲請交付審判之理由，僅片面陳述依
    據卷內相關資料，被告所為之行為已該當詐欺罪構成要件行
    為等語，然前開再議案件經高等高分檢檢察長經審核認原不
    起訴處分並無不當後，並就聲請人所提出再議理由，亦已詳
    加述明理由而予以駁回在案，有該處分書所載之理由在卷可
    考，該處分並無任何未予詳查、率為駁回之處，且所載理由
    亦無違背經驗法則、論理法則或其他證據法則等得據以交付
    審判之事由存在，是聲請人猶執陳詞請求交付審判，自難為
    採。
六、綜上所述，本院認本案並查無不利被告、且足以動搖原偵查
    檢察官事實認定，及原處分決定之事證未經檢察機關調查或
    斟酌，或不起訴處分書所載理由違背經驗法則、論理法則或
    其他證據法則等得據以交付審判之事由存在；從而，原檢察
    官以本件查無證據足以證明被告有何聲請人所指之罪嫌，依
    刑事訴訟法第252條第10款規定為不起訴之處分，及上級檢
    察署檢察長認聲請再議無理由而駁回再議之處分，經核尚無
    違誤。又本件交付審判聲請意旨既未據敘明其指述之具體憑
    據，復不能指明前開檢察官本於確信，依調查證據所得獲致
    心證而為不起訴及駁回再議處分之過程有何瑕疵，則揆諸前
    開說明，自不得遽認原不起訴處分及駁回再議之處分有何違
    法不當。復依卷內現存之全部證據資料，尚查無其他積極證
    據，足認被告有何幫助詐欺或詐欺等罪嫌，而達到提起公訴
    之證明程度，故本件交付審判之聲請，為無理由，無從裁定
    准予交付審判，應予駁回。 
據上論斷，應依刑事訴訟法第258條之3第2項前段，裁定如主文
。
中　　華　　民　　國　　111 　年　　11 　月　　22　  日 
                  刑事第四庭    審判長法　官  陳  箐
　　　　　　　　　                    法　官  黃英彥
　　　　　　　　　　　　　　　　　　  法　官  許瑜容
以上正本證明與原本無異。
不得抗告。
中　　華　　民　　國　　111 　年　　11　　月　　22　　日
                                      書記官  周素秋